臺灣雲林地方法院刑事判決
110年度交訴字第35號
公  訴  人  臺灣雲林地方檢察署檢察官
被      告  劉哲宇



上列被告因公共危險案件，經檢察官提起公訴（110年度偵字第2
41號），被告於準備程序中為有罪之陳述，本院合議庭裁定由受
命法官獨任行簡式審判程序，判決如下：
    主      文
劉哲宇駕駛動力交通工具肇事，致人受傷而逃逸，處有期徒刑陸
月，如易科罰金，以新臺幣壹仟元折算壹日。
    事實及理由
壹、犯罪事實
    劉哲宇於民國109 年10月31日10時54分許，駕駛車牌號碼00
    00-00 號自用小客車，沿雲林縣斗六市府文路由北往南方向
    行駛，行經雲林縣斗六市府文路與大學路口時，本應注意車
    前狀況，並隨時採取必要之安全措施，而依當時天候晴、日
    間自然光線、柏油路面乾燥、無缺陷、無障礙物及視距良好
    ，客觀上並無不能注意之情事，竟疏未注意及此，適有林朝
    信騎乘電動機車沿同方向行駛在前，劉哲宇因疲勞因素，故
    其所駕駛之自用小客車往右偏行，並由後擦撞上開林朝信騎
    乘之電動機車，造成林朝信人、車倒地，受有左腳擦傷併挫
    傷及右腳踝挫傷等傷害(劉哲宇涉犯過失傷害部分，因撤回
    告訴，另經臺灣雲林地方檢察署檢察官為不起訴處分) 。詎
    劉哲宇於駕車肇事後，可知林朝信已受有傷害，竟另基於肇
    事逃逸之犯意，未告知林朝信關於其身分資料，未徵得林朝
    信之同意，復未停留於現場等候警方到場處理，亦未對林朝
    信實施救護，僅短暫停車查看後，即擅自駕駛上開車輛逃離
    現場。嗣經警員據報到場處理，而循線查悉上情。　
貳、程序部分
　　本案被告劉哲宇所犯之罪，非死刑、無期徒刑、最輕本刑為
    3 年以上有期徒刑之罪，或高等法院管轄第一審之案件，被
    告就前揭被訴事實為有罪之陳述，經告以簡式審判程序之旨
    ，並聽取被告與公訴人之意見後，本院認無不得或不宜改依
    簡式審判程序進行之處，爰依刑事訴訟法第273 條之1 第1 
    項、第284 條之1 規定，經合議庭評議後，裁定本案由受命
    法官獨任進行簡式審判程序。是本案之證據調查，依刑事訴
    訟法第273 條之2 規定，不受同法第159 條第1 項、第161 
    條之2 、第161 條之3 、第163 條之1 及第164 條至第170 
    條規定之限制，先予敘明。　
參、認定犯罪事實所憑之證據及理由
一、被告就上開犯罪事實坦承不諱，核與證人即被害人林朝信（
    警卷第13至16頁）之證述相符，並有道路交通事故現場圖、
    道路交通事故調查報告表㈠、㈡各1 份（警卷第17至21頁）、
    雲林縣警察局斗六分局斗六派出所疑似道路交通事故肇事逃
    逸追查表1 紙（警卷第23頁）、被害人之國立臺灣大學醫學
    院附設醫院雲林分院診斷證明書1 紙（警卷第37頁）、雲林
    縣警察局舉發違反道路交通管理事件通知單1 紙（警卷第39
    頁）、現場、車損及被害人受傷照片7 張（警卷第45至51頁
    ）、路口監視器影像畫面擷取照片2 張（警卷第53頁）、交
    通部公路總局嘉義區監理所110 年7 月5 日嘉監鑑字第1100
    001020號函暨檢附之嘉雲區車輛行車事故鑑定會鑑定意見書
    1 份（本院卷第27至30頁）等證據可佐。
二、綜上，被告之任意性自白有上開證據予以補強，應與事實相
    符，堪採為認定事實之依據。從而，本案事證明確，被告犯
    行堪以認定，應依法論罪科刑。　　
肆、論罪科刑
一、按行為後法律有變更者，適用行為時之法律；但行為後之法
    律有利於行為人者，適用最有利於行為人之法律，刑法第2
    條第1 項定有明文。經查，被告行為後，刑法第185 條之4
    業於110 年5 月28日修正公布，修正前刑法第185 條之4 原
    規定：「駕駛動力交通工具肇事，致人死傷而逃逸者，處1
    年以上7 年以下有期徒刑。」修正後則規定：「駕駛動力交
    通工具發生交通事故，致人傷害而逃逸者，處6 月以上5 年
    以下有期徒刑；致人於死或重傷而逃逸者，處1 年以上7 年
    以下有期徒刑。犯前項之罪，駕駛人於發生交通事故致人死
    傷係無過失者，減輕或免除其刑。」依修正前之規定，不分
    行為人之犯罪情節輕重，其法定刑一律為「1 年以上7 年以
    下有期徒刑」；修正後則按犯罪情節輕重，如行為人致人受
    輕傷而逃逸者，僅「處6 月以上5 年以下有期徒刑」，若致
    人於死或重傷而逃逸者，始「處1 年以上7 年以下有期徒刑
    」；且行為人於發生交通事故致人死傷係無過失者，則可減
    輕或免除其刑，經為新舊法之比較後，顯見修正後之規定較
    有利於被告，依刑法第2 條第1 項但書規定，自應適用修正
    後之刑法第185 條之4 規定論處。
二、次按刑法第185 條之4 肇事逃逸罪，屬抽象危險犯，據立法
    說明，其目的在於「維護交通安全，加強救護，減少被害人
    之死傷，促使駕駛人於肇事後，能對被害人即時救護」，課
    以肇事者在場及救護之義務。可見所保護之法益，除維護參
    與交通的眾人往來安全，避免事端擴大，和立即對於車禍受
    傷人員，採取救護、求援行動，以降低受傷程度外，尚含有
    釐清肇事責任之歸屬，及確保被害人的民事求償權功能，兼
    顧社會與個人之重疊性權益保障。是以肇事逃逸罪之重點，
    在於「逃逸」的禁止，若未等待警方人員到場處理，或無獲
    得他方人員同意，或不留下日後可以聯繫之資料，即逕自離
    開現場（含離去後折返，卻沒表明肇事身分），均屬逃逸行
    為（最高法院105 年度台上字第783號判決意旨參照) 。考
    諸上開最高法院判決要旨及本條之立法目的，在於保障被害
    人之生命、身體法益，以確保駕駛人肇事後能對被害人即時
    救護。經查，被告駕車肇事後，未告知被害人關於其身分資
    料，未徵得被害人之同意，復未停留於現場等候警方到場處
    理，亦未對被害人實施救護，僅短暫停車查看後，即擅自駕
    駛上開車輛逃離現場，其肇事逃逸之犯行，並無疑義。是核
    被告所為，係犯修正後刑法第185 條之4 第1 項前段之肇事
    致人傷害逃逸罪。又本案交通事故之發生，乃肇因於被告未
    注意車前狀況，並隨時採取必要之安全措施，因疲勞原因而
    駕駛上開車輛往右偏行，並由後擦撞被害人騎乘之電動機車
    ，為肇事原因，而有過失責任甚明，自無修正後刑法第185 
    條之4 第2 項減免其刑規定之適用，附此敘明。　　
三、爰審酌被告駕車肇事致人受傷後，未給予被害人必要救護或
    停留現場等候員警處理，於停車短暫查看後，即駕車離去，
    罔顧被害人身體安全，缺乏尊重其他用路人生命、身體安全
    之觀念，實有不該。惟念及被告犯後坦承犯行，態度尚佳，
    且本案被害人所受傷勢尚非極為嚴重，而被告就過失傷害部
    分，業與被害人成立調解，賠償被害人所受之損害，而被害
    人針對被告涉犯過失傷害及肇事逃逸部分，均撤回告訴等情
    ，此有雲林縣斗六市調解委員會調解書1 紙（警卷第41頁）
    、撤回告訴狀1 紙（警卷第43頁）在卷可查。兼衡被告自陳
    高職畢業之教育程度；未婚，無子女；家庭成員有父、母親
    、祖母、姐姐，因父、母親需長時間在外縣市工作，故被告
    需照顧祖母；被告現於輪胎工廠工作，每月收入約新臺幣4 
    至5 萬元；目前祖母需被告撫養照顧。另被告於本院準備、
    審理程序時陳稱：我的祖母年約80餘歲，我去上班前都要照
    顧祖母，案發當日係因我照顧祖母，故造成精神不濟。針對
    本案感到非常抱歉，我不會再犯，希望可以給我一次機會。
    此外，因為我本身身體狀況不佳，患有長短腳，工作有時不
    方便，我之後需要去開刀，讓我能夠找到更好之工作、學到
    更好之技術，這樣就更可以照顧家人等語(本院卷第51、54
    、63頁)，並當庭向被害人道歉等節(本院卷第64頁)，足見
    被告顯有悔意。針對量刑之部分，被害人則表示沒有意見等
    情(本院卷第64頁)。本院另審酌檢察官對被告刑度之意見以
    及其他一切情狀，量處如主文所示之刑，並諭知易科罰金之
    折算標準。
伍、應適用之法律：刑事訴訟法第273 條之1 、第299 條第1 項
    前段，刑法第2 條第1 項但書、第185 條之4第1 項前段、
    第41條第1 項前段。　　
本案經檢察官廖易翔提起公訴，檢察官李承桓到庭執行職務。
中　　華　　民　　國　　110 　年　　8 　　月　　18　　日
                  刑事第八庭  法  官   蕭孝如
以上正本證明與原本無異。
如不服本判決應於收受判決後 20 日內向本院提出上訴書狀，並
應敘述具體理由；其未敘述上訴理由者，應於上訴期間屆滿後20
 日內向本院補提理由書（均須按他造當事人之人數附繕本）。
「切勿逕送上級法院」。
                              書記官   沈佩霖
中　　華　　民　　國　　110 　年　　8 　　月　　18　　日

附錄本件論罪科刑法條全文
中華民國刑法第185 條之4
駕駛動力交通工具發生交通事故，致人傷害而逃逸者，處六月以
上五年以下有期徒刑；致人於死或重傷而逃逸者，處一年以上七
年以下有期徒刑。
犯前項之罪，駕駛人於發生交通事故致人死傷係無過失者，減輕
或免除其刑。